【裁判字號】    97,上易,325
【裁判日期】    971028
【裁判案由】    詐欺等
【裁判全文】
臺灣高等法院刑事判決                 97年度上易字第325號
上  訴  人  臺灣臺北地方法院檢察署檢察官
上  訴  人
即  被  告  乙○○
                    國民
選任辯護人  王耀星律師
            林菊芳律師
上  訴  人
即  被  告  丙○○
                    國民
選任辯護人  徐士斌律師
            陳郁倫律師
            陳振瑋律師
上列上訴人因被告等詐欺等案件，不服臺灣臺北地方法院96年度
易字第573號，中華民國96年11月30日第一審判決（起訴案號：
臺灣臺北地方法院檢察署95年度偵字第18476號），提起上訴，
本院判決如下：
    主  文
原判決撤銷。
乙○○共同連續意圖為自己不法之所有，以詐術使人將本人之物
交付，處有期徒刑拾月，減為有期徒刑伍月，如易科罰金，以銀
元參佰元即新臺幣玖佰元折算壹日；又共同意圖為自己不法之所
有，以詐術使人將本人之物交付，處有期徒刑參月，減為有期徒
刑壹月又拾伍日，如易科罰金，以新臺幣壹仟元折算壹日；又共
同意圖為自己不法之所有，以詐術使人將本人之物交付，未遂，
處有期徒刑貳月，減為有期徒刑壹月，如易科罰金，以新臺幣壹
仟元折算壹日。應執行有期徒刑伍月，如易科罰金，以銀元參佰
元即新臺幣玖佰元折算壹日。
丙○○共同連續意圖為自己不法之所有，以詐術使人將本人之物
交付，處有期徒刑壹年，減為有期徒刑陸月，如易科罰金，以銀
元參佰元即新臺幣玖佰元折算壹日；又共同意圖為自己不法之所
有，以詐術使人將本人之物交付，處有期徒刑肆月，減為有期徒
刑貳月，如易科罰金，以新臺幣壹仟元折算壹日；又共同意圖為
自己不法之所有，以詐術使人將本人之物交付，未遂，處有期徒
刑參月，減為有期徒刑壹月又拾伍日，如易科罰金，以新臺幣壹
仟元折算壹日。應執行有期徒刑陸月，如易科罰金，以銀元參佰
元即新臺幣玖佰元折算壹日。
    事  實
一、乙○○、丙○○與甲○○原為華南商業銀行股份有限公司（
    下稱華南商銀）資訊部門同事，嗣各調離該單位至華南商銀
    其他單位任職，然甲○○欲追求乙○○，故透過與乙○○交
    好之丙○○居中聯繫，三人並曾有來往且一同出遊。之後，
    雖乙○○始終未生對甲○○之情愫，但丙○○、乙○○二人
    知悉甲○○已情令智昏，竟因之共同萌意圖為自己不法所有
    之概括犯意聯絡，連續為下列(一)至(三)所示詐欺行為，及分別
    共同為下列(四)、(五) 所示詐欺、詐欺未遂犯行：
  (一)民國九十四年間，華南商銀內部出現指摘乙○○人格之流言
    ，乙○○認係甲○○所為，而藉此於九十四年七月間，對甲○○偽稱自己遭流言中傷，罹患憂鬱症，付出高額醫療費，
    使甲○○誤認乙○○確罹患憂鬱症就醫而陷於錯誤，於附表
    一所示九十四年十一月十五日至同年十二月八日間，自甲○○開立於華南商銀、帳號000000000000號帳戶
    （下稱本案帳戶）內，陸續提領如附表一所示金錢，並於提
    領當日在華南商銀總行一樓交付丙○○轉給乙○○，或在華
    南商銀中山分行附近之某便利商店門口給付乙○○之方式，
    先後給付乙○○新臺幣（除註明為銀元外，下同）一百零六
    萬元，補貼所謂「醫藥費」。
  (二)九十四年十二月九日，乙○○、丙○○二人託詞要求甲○○
    出面給付最後一次的醫藥費，甲○○不疑有詐，即於本案帳
    戶內領出九十五萬八千元後，至相約之臺北市○○○路「錢
    櫃ＫＴＶ」與其等見面並交付該等金錢。
  (三)不料，於該ＫＴＶ中，乙○○佯稱其一位叔叔已經知道流言
    中傷與本次談判的事，非常生氣，正趕往錢櫃ＫＴＶ的途中
    ，要求甲○○再支付其叔叔開下的三百八十八萬元價碼以對
    其叔叔有交代。甲○○又陷於錯誤，與在場之丙○○商討，
    丙○○附和謊稱可覓得「金主」嚴慶玲借貸三百八十八萬元
    ，但要支付利息三百九十萬元，分七年攤還，甲○○旋當場
    簽立面額七百七十八萬元之本票與借據交付丙○○，乙○○
    表態打電話通知其叔叔不用來了。五日後，丙○○又打電話
    告知甲○○，佯稱乙○○之叔叔不滿意甲○○之談判方式，
    欲再找甲○○談判，並建議甲○○儘快償還前述本息七百七
    十八萬元，惟因丙○○前積欠甲○○九十萬元，故可僅交給
    丙○○六百八十八萬元轉給，所餘九十萬元由丙○○代償云
    云。甲○○承前陷於錯誤之狀態，於九十四年十二月二十六
    日十時許，商請其母親丁吳阿桃及胞妹丁慶珍，將渠等在中
    華郵政股份有限公司文山武功郵局帳號000000000
    00000000（下稱丁吳阿桃郵局帳戶）、00000
    000000000000（下稱丁慶珍郵局帳戶）號帳戶
    之定存解約，湊足六百八十八萬元現金後借給甲○○後，甲○○在臺北市文山區○○○路○段與興隆路一段交岔口某處
    交給丙○○，並取回前開借據及本票。復過九日許，甲○○
    以電話聯絡乙○○，乙○○自承已收到三百八十八萬元，丙○○、乙○○因此詐得六百八十八萬元。
  (四)九十五年一月間某日，丙○○再誆稱乙○○的叔叔對於賠償
    金仍不滿意，堅持要再與甲○○談判，且要求甲○○另支付
    三百五十萬元做為談判之價錢，甲○○再陷於錯誤而應允，
    丙○○即假稱甲○○可向嚴慶玲借款三百五十萬元，利息二
    百三十萬元，分七年償還，甲○○嗣在家中開立五百八十萬
    元的借據一張及七張面額均五十萬元、一張面額二百三十萬
    元之本票，於翌日在華南商銀總行一樓前交予丙○○。甲○○之後以電話向丙○○詢問，丙○○佯稱調借成功，且三百
    五十萬元已交給乙○○叔叔；甲○○復以電話向乙○○確認
    ，乙○○亦附和假稱上情。甲○○因此於附表二所示時間，
    接續交給丙○○一百零三萬元，以償還部分所謂三百五十萬
    元之本金。丙○○並將其中八十萬元在乙○○家附近交給乙○○朋分，乙○○、丙○○本次共詐得一百零三萬元。
  (五)九十五年七月二十二日，乙○○復推由丙○○打電話予甲○○佯稱嚴慶玲的男友發現借款甲○○之情事，非常生氣，堅
    持要將利息向上追加至二百八十萬元，經過協調後仍要向上
    追加至一百二十萬元云云。然因丙○○一再變更還款條件，
    甲○○察覺有異而不遂，甲○○並因之報警查悉全部上情。
二、案經甲○○訴由臺北市政府警察局文山第二分局報請臺灣臺
    北地方法院檢察署檢察官偵查起訴。
    理  由
壹、程式方面：上訴人即被告丙○○、乙○○及其二人之辯護人
    ，對於檢察官提出之證據資料，均不爭執其證據能力，本院
    審酌該等言詞供述及書面作成時之狀況，並無不宜作為證據
    之情事，依刑事訴訟法第一百五十九條之五第二項，得作為
    證據。
貳、實體方面：
一、訊據被告乙○○固坦承收取證人即告訴人甲○○所交付之事
    實欄一、(三)所示三百八十八萬元及事實欄一、(四)所示八十萬
    元（原審第二卷第一一頁背面參照），核與甲○○所訴大致
    相符，且有丁吳阿桃、丁慶珍帳戶存摺及明細在卷可稽（偵
    查卷第四二至四五頁參照），足以擔保乙○○前開任意性自
    白與事實相符。惟矢口否認有何詐欺犯行，辯稱：其實本案
    是甲○○基於愛慕而希望以錢追求並自願給付，伊沒有佯稱
    罹患憂鬱症，是甲○○主動認為伊看起來有病，要伊出國散
    心，丙○○才是主導本件坑騙甲○○款項之人，伊僅是丙○○招搖撞騙之幌子。又伊從未涉入簽發本票之事，也從未偽
    稱黑道叔叔之情節，均是丙○○個人所為，與伊無涉云云。
    而訊之被告丙○○則坦承誆稱可代甲○○向「金主」嚴慶玲
    借錢，也收了甲○○所交付事實欄一、(三)所示三百萬元（原
    審第二卷第一一頁參照），且就交付乙○○之三百八十八萬
    元及八十萬元部分亦坦承不諱，此核與甲○○所訴、證人嚴
    慶玲所供大致相符，且有丁吳阿桃、丁慶珍帳戶存摺及明細
    在卷可稽（偵查卷第四二至四五頁參照），復有本案帳戶存
    摺明細（原審卷第一七五至一八九頁、一四二至一四四頁、
    偵查卷第一五九頁參照）、九十四年十二月九日借款切結書
    （偵查卷第三二頁參照）、面額均五十萬元，票號各為00
    00000、0000000、0000000、0000
    000、0000000、0000000、000000
    0號之本票七紙，票號0000000號，面額二百三十萬
    元之本票一紙（偵查卷第五二至五四頁參照）、丁慶珍郵局
    帳戶、丁吳阿桃郵局帳戶存摺明細（偵查卷第四二至四五頁
    參照）、九十五年二月二十一日借款切結書（偵查卷第一五
    八頁參照）等客觀證據可佐，足認被告丙○○前開任意性自
    白與事實相符。
  (一)上揭犯罪事實，業據告訴人甲○○迭於警詢、檢察官偵查中
    及原審審理時證述綦詳，核與證人嚴慶玲證述之情節大致相
    符，且有告訴人之家屬丁吳阿桃、丁慶珍帳戶存摺及明細、
    借款切結書二紙、本票等在卷可稽。雖被告乙○○對伊有無
    罹患憂鬱症，有無告知甲○○、有無就醫、有無以此為由向
    甲○○拿醫藥費等節，前後所述反覆不一致，惟參諸甲○○
    、丙○○與案外人華南商銀陳憬翰副理於銀行商談和解時之
    對話內容，甲○○證述遭丙○○、乙○○以事實欄所述詐欺
    手法瞞騙，致陷於錯誤，交付事實欄所述金錢等節，顯然非
    虛。雖然甲○○就給付事實欄一、(一)、(二)所示金錢之理由，
    一度於偵查中表示乃自願（偵查卷第二六頁參照），然此係
    基於：若乙○○真有罹患憂鬱症而支出龐大醫藥費之前提，
    此據甲○○供明，但「罹患憂鬱症」僅為詐術已如前述，甲○○「自願」之意思表示無非陷於錯誤後之當然結果，尚不
    足資為被告二人有利之證明。再者，縱使甲○○於被告二人
    施用詐術前已情令智昏，之後於被告二人施用前揭詐術而陷
    於錯誤之原因亦參雜愛慕乙○○之心意，然縱將此等因素予
    以除去，依一般客觀通念，被告二人施用詐術與甲○○陷於
    錯誤間，顯然有相當之因果關係。是被告乙○○辯稱是本件
    係甲○○因愛慕自願給付，伊並無施用詐術云云，亦非可採
    。
  (二)按告訴人、證人之陳述有部分前後不符，或相互間有所歧異
    時，究竟何者為可採，法院仍得本其自由心證予以斟酌，非
    謂一有不符或矛盾，即應認其全部均為不可採信；尤其關於
    行為動機、手段及結果等之細節方面，告訴人之指陳，難免
    故予誇大，證人之證言，有時亦有予渲染之可能；然其基本
    事實之陳述，若果與真實性無礙時，則仍非不得予以採信。
    最高法院著有七十四年臺上字第一五九九號判例可資參照。
    經查，本件告訴人甲○○對於遭詐騙金額，歷警詢、檢察官
    偵查、原審審理前後供述迭有更動，部分經過也陳述模糊【
    見原審第一卷第八九頁背面、九○頁辯護人詰問甲○○內容
    ，與同卷第一二一至一二四、一五一至一五四頁所附檢察官
    依甲○○提出資料所整理之九十六年八月十三、二十一日補
    充理由書，及同卷第一三八至一四四頁、一五六頁至一六二
    頁甲○○所提刑事補充告訴理由狀、刑事補充告訴理由(二)狀
    】。且細繹卷附本案帳戶存摺內容，九十三年七月一日，至
    九十四年十一月十五日間，被告也有多次同日提領數萬元以
    上，用途不明之情形（原審卷第一卷第一七六頁以下），足
    認甲○○具狀陳稱其平常生活節儉、領款數額不大（同卷第
    一七三頁參照）云云，顯與上開事證不符，是其此部分供述
    委實難採。惟告訴人甲○○係陸續交付被告二人上述款項，
    且係現金交付、也無收據，又距離檢察官偵查、原審審理時
    又已有相當時日，甲○○陳述有所參差，必須事後回憶、更
    正亦所難免，依前所論斷，甲○○就遭被告二人詐騙陷於錯
    誤後陸續交付事實欄一、(一)至(四)所載金額等基本事實之陳述
    ，其真實性並無合理懷疑存在，尚難遽以其所述枝節出入，
    而遽認甲○○所言均不足採。
(三)據上，本案事證明確，被告乙○○、丙○○二人所辯均不足採
  信，犯行洵堪認定。
二、被告等為事實欄一(一)至(三)之行為後，刑法業於九十四年二月
    二日公佈部分修正條文，並自九十五年七月一日施行。依修
    正後刑法第二條第一項規定：「行為後法律有變更者，適用
    行為時之法律。但行為後之法律有利於行為人者，適用最有
    利於行為人之法律。」，此條規定與刑法第一條罪刑法定主
    義契合，係規範行為後法律變更所生新舊法律比較適用之準
    據，是刑法第二條本身雖經修正，尚無比較新舊法之問題，
    應一律適用裁判時之現行刑法第二條，以決定適用之刑罰法
    律，合先敘明。又本次修正涵蓋之範圍甚廣，故比較新舊法
    時，應就罪刑有關之共犯、牽連犯、連續犯、有無累犯加重
    、自首減輕暨其他法定加減原因與加減例等一切情形，綜其
    全部罪刑之結果而為比較，復有最高法院九十五年五月二十
    三日九十五年第八次刑庭會議決議可資參照。查：
  (一)本件被告等行為後，刑法第三十三條第五款由：「主刑之種
    類如左：．．．五、罰金：一元（銀元）以上。」修正為：
    「主刑之種類如下：．．．五、罰金，新臺幣一千元以上，
    以百元計算之」。依修正後刑法第三十三條第五款規定，刑
    法第三百三十九條第一項之罰金刑方面最低應罰新臺幣一千
    元。顯較修正前為高，以被告等行為時關於罰金刑量刑之規
    定對其等較為有利。
  (二)刑法第二十八條原規定「二人以上共同實施犯罪」，經修正
    為「二人以上共同實行犯罪」，雖縮小共犯範圍，然對本案
    被告與共犯間既有於犯意聯絡，且分擔實行犯行，比較新舊
    法之規定，行為後之新法並無較有利於被告。
  (三)連續犯方面，被告二人前述事實欄一、(一)至(三)詐欺犯行，均
    在本次刑法修正施行前，應全部予以比較定適用。而現行刑
    法已刪除第五十六條連續犯之規定，亦即若行為人以概括犯
    意犯數個構成要件相同之罪名，除符合接續、集合等法律上
    一行為之要件外，修正前僅論以一罪而加重其刑至二分之一
    ，現行規定則須就各個行為分論併罰，經比較新舊法，自以
    修正前條文有利於被告二人。
  (四)關於易科罰金之折算標準，依被告行為時之刑法第41條第1
    項、罰金罰鍰提高標準條例第二條規定，係以銀元一百元、
    二百元或三百元，即新臺幣三百元、六百元或九百元折算一
    日；依修正後刑法第四十一條第一項，則係以新臺幣一千元
    二千元或三千元折算一日，經比較新舊法，新法對被告亦非
    有利。
  (五)故綜合判斷，被告二人前述事實欄一、(一)至(三)詐欺犯行，應
    按刑法第二條第一項前段規定，適用有利於被告二人之修正
    前規定以為論處。
  (六)至被告二人事實欄一、(四)、(五)所示詐欺、詐欺未遂犯行，其
    中事實欄一、(四)部分，被告二人施用詐術、甲○○陷於錯誤
    之時間固於九十五年七月一日以前，但甲○○交付財物之時
    間歷九十五年二月二十一日，至同年七月二十日，接續跨越
    九十五年七月一日；另事實欄一、(五)所示詐欺未遂犯，亦在
    九十五年七月一日之後的九十五年七月二十二日，按前述最
    高法院刑庭會議決議，不能與事實欄一、(一)至(三)所示犯行論
    以連續犯，應均與前述事實欄一、(一)至(三)所示連續詐欺犯行
    予以分論併罰。
  (六)另，關於刑法第五十一條數罪併罰之規定，其中第五款規定
    由：「宣告多數有期徒刑者，於各刑中之最長期以上，各刑
    合併之刑期以下，定其刑期。但不得逾二十年」，修正為：
    「宣告多數有期徒刑者，於各刑中之最長期以上，各刑合併
    之刑期以下，定其刑期。但不得逾三十年」，修正前刑期最
    高為二十年，修正後為三十年，比較結果，顯以修正前之規
    定有利於被告二人，應適用修正前刑法有關數罪併罰規定定
    應執行刑。
三、核被告丙○○、乙○○二人所為，均係犯刑法第三百三十九
    條第一項詐欺取財罪。被告二人間就上述各犯行，各有犯意
    聯絡及行為分擔，均屬共同正犯。又查被告二人前述事實欄
    一、(一)至(三)所示詐欺犯行，時間緊接、手段相同，復觸犯基
    本構成要件相同之罪名，顯係基於概括犯意反覆為之，屬連
    續犯，應依修正前刑法第五十六條之規定，以一罪論，並加
    重其刑。被告二人前述事實欄一、(一)至(三)所示連續詐欺犯行
    ，與事實欄一、(四)、(五)所示詐欺、詐欺未遂犯行，依前述最
    高法院刑事庭決議，各應依修正前刑法第五十一條第五款規
    定，分論併罰。被告二人就事實欄一、(五)所示犯行，係著手
    於詐欺行為而不遂，爰各依刑法第二十五條第二項規定，按
    既遂犯之刑減輕之。公訴意旨認定被告二人前述事實欄一、
    (一)至(四)所示詐欺所得金額，容有部分錯誤，且將ＡＴＭ轉帳
    手續費計入甲○○給付丙○○、乙○○之金額，亦有未洽，
    應各更正如事實欄一、(一)至(四)所示。又公訴意旨認被告二人
    事實欄一、(一)至(五)所示犯行均屬連續犯，容有未洽，併予敘
    明。
四、撤銷原判決及科刑理由：
    原審據以對被告乙○○、丙○○二人論罪科刑，固非無見。
    惟按刑之量定固屬法律賦予法院自由裁量之事項，仍須於科
    刑時，斟酌刑法第57條所列各款事項，未逾越法定刑度，且
    未明顯違背罪刑相當原則，始得謂為妥適。查原審判決後，
    被告乙○○、丙○○二人已於九十七年四月十一日在原法院
    民事調解庭成立調解，被告乙○○同意給付一百四十五萬元
    ，於本案審理時已實際償還一百萬元，而被告丙○○部分則
    同意給付五十萬元，並已實際償還三十萬元，此有臺灣臺北
    地方法院九十七年度移調字第一三二號調解筆錄影本一份在
    卷可稽，並經告訴人代理人確認無訛，且被告於本院審理時
    已有悔悟賠償被害人部分損害，其犯罪後之態度與原審比較
    ，已然不同，原審未及審酌，已有未合。則檢察官循告訴人
    請求而提起上訴，以被告並未與告訴人和解，且詐欺金錢達
    千萬元之數，指摘原判決量刑過輕，定應執行刑亦有重覆減
    刑致刑罰過輕云云，亦無理由。而被告乙○○、丙○○仍執
    前詞否認詐欺犯行提起上訴而指摘原判決不當及指量刑過重
    云云，亦無理由，惟原判決既有上述可議之處，應由本院將
    原判決撤銷。爰分別審酌被告丙○○、乙○○二人均無前科
    ，有本院被告丙○○、乙○○前案紀錄表各一份在卷可憑，
    二人尚無不良素行，丙○○與乙○○均任職金融機構，智識
    程度與社會地位均不低，竟不顧同事情誼，貪得無厭，利用
    甲○○對乙○○單相思之癡心，多次詐取甲○○金錢，同時
    損及甲○○心理與財產，而被告丙○○確自承騙取甲○○三
    百萬元，及交付三百八十八萬元及八十萬元予乙○○等情，
    本案詐欺之歷程，丙○○、乙○○分別施用之詐欺內容、手
    段，及丙○○除對甲○○造成損害外，另累及嚴慶玲遭檢警
    偵查，又於華南商銀與甲○○洽談和解時，尚詐稱真有向金
    主嚴慶玲借款等諸因素綜合判斷，惡性與應負之罪責高於乙○○，且念及被告丙○○事後曾返還甲○○六十萬元（偵查
    卷第七八頁、原審第一卷第三二頁參照），並因此案遭華南
    商銀免職，多年年資付於一旦，已付出某些代價。雖除去甲○○愛慕乙○○之心意後，被告二人施用詐術與甲○○陷於
    錯誤間仍具相當因果關係，已如前述，另酌以告訴人甲○○
    學識、經歷亦不差，若非對乙○○有先入為主之好感，以及
    誤認金錢或可換取情愛，被告二人之詐欺犯行豈能輕易得逞
    ，此觀卷附甲○○親筆書與乙○○手扎等文件自明（偵查卷
    第八二至八七頁參照），及被告二人先後多次詐欺之金額，
    所生之危害非輕，於本院審理時深表悔悟之心，並於原判決
    後之九十七年四月十一日，共同與告訴人甲○○達成調解，
    有原法院民事調解庭之調解筆錄一份在卷可參，迄今被告乙○○已依調解筆錄陸續償還告訴人一百萬元、被告丙○○則
    另償還三十萬元，被告二人於本院審理時均表示知錯，犯後
    之態度尚稱良好等其他一切情狀，並斟酌到庭之告訴代理人
    表示被告已與告訴人調解，同意對渠等從輕量刑等情，分別
    量處被告乙○○、丙○○各如主文第二項、第三項所示之宣
    告刑，並就被告二人共同連續詐欺犯行部分，各依修正前刑
    法第四十一第一項、修正前罰金罰鍰提標準條例第二條規定
    ，諭知易科罰金之折算標準。另就渠等所犯事實欄一(四)、(五)
    部分，則依修正後刑法第四十一條第一項規定諭知易科罰金
    之折算標準。末查，被告二人前開犯罪時間均係於九十六年
    四月二十四日之前，且均合於減刑條件，爰依中華民國九十
    六年罪犯減刑條例第二條第一項第三款，對乙○○所處之刑
    各減其宣告刑二分之一，及就減得之刑諭知易科罰金之折算
    標準如主文第二項所示；對丙○○所處之刑各減其宣告刑二
    分之一，及就減得之刑分別諭知易科罰金之折算標準如主文
    第三項所示。並各定應執行刑為乙○○有期徒刑五月、丙○○有期徒刑六月，及就其應執行刑部分，均依修正前刑法第
    四十一第一項、修正前罰金罰鍰提標準條例第二條規定，諭
    知易科罰金之折算標準。
五、不另諭知無罪部分：
  (一)、公訴意旨另略以（此部分係由原審蒞庭檢察官當庭補充，
      且經原審依刑法第九十五條規定諭知被告二人俾便防禦，
      依檢察一體，自屬公訴範圍）：九十四年九月間，乙○○
      打電話給甲○○詐稱伊工作壓力大，想調動至較輕鬆之單
      位，丙○○亦稱可幫忙將乙○○調至華南商銀的行員訓練
      中心，但需要八十萬元關說費疏通人事單位，致甲○○陷
      於錯誤，於九十四年九月十九日自本案帳戶領款匯與丙○○，因認被告共同另涉犯刑法第三百三十九條第一項詐欺
      犯行云云。惟按，犯罪事實應依證據認定之，無證據不得
      認定其犯罪事實，刑事訴訟法第一百五十四條第二項定有
      明文。而公訴人認被告二人另共同涉犯上開詐欺犯嫌，主
      要係以：告訴人甲○○指訴，及本案上開帳戶匯款紀錄為
      其主要論據。然訊據被告二人均堅詞否認有此部分犯行，
      丙○○並辯稱：依本案帳戶存摺紀錄所示（原審第一卷第
      一二三頁參照），當日是丙○○匯款八十六萬元與甲○○
      ，且其匯款原因乃於九十四年九月十九日，其陪同甲○○
      至中央信託局辦理八十萬元貸款，惟甲○○說有急事必須
      離開，並另交付現金六萬元委託其併同八十萬元貸款一起
      匯款至本案帳戶，另觀本案帳戶紀錄，甲○○是於九十四
      年九月二十六日一次提領九十六萬元現金，甲○○起初說
      乃交付被告二人關說費八十萬元，又改稱加上「其他雜費
      」總共給付八十六萬元，但本案帳戶內根本無提領八十六
      萬元的情形，甲○○所言前後矛盾，不足採信云云。經查
      ，九十四年九月十九日，乃丙○○以跨行電匯之方式將八
      十六萬元匯入甲○○本案帳戶，並非甲○○匯八十六萬元
      予丙○○，此有本案帳戶存摺在卷足證。次查，甲○○原
      證稱：「在九十四年九月乙○○打電話告訴我說，她的工
      作壓力很大，希望換個輕鬆的單位，丙○○在旁邊慫恿乙○○說她可以幫乙○○調到好的單位，據她當時的說法，
      是指我們華南銀行的行員訓練中心，但是丙○○需要八十
      萬元的關說費用及六萬元的雜費。因為當時乙○○已經聲
      稱她有憂鬱症，我怕他病情加重，我只好向當時的中央信
      託局申貸八十萬元的信用貸款，再加上六萬元的雜費，共
      計八十六萬元，我以電匯給丙○○。事後乙○○也沒有調
      職。」（原審第一卷第一四八參照），顯與上開客觀證據
      不符，甲○○事後對此雖解釋稱：「．．．，當時我急需
      趕回銀行上班，故將八十萬元現金交給丙○○，丙○○說
      可不可以先把八十萬元現金存回我華南銀行的戶頭，因為
      丙○○還沒有跟對方（要幫乙○○調職的有力人士）聯絡
      好時間，要我將八十萬元現金存入我華南銀行的行員帳戶
      ，可是當時我不記得我行員帳戶的帳號，我又怕家人知道
      ，不敢打電話回家裡問，所以丙○○說先把八十萬元存到
      丙○○的戶頭，再由她的戶頭轉到我戶頭。當天我打電話
      告訴丙○○我的銀行帳戶之後，丙○○就以電匯的方式匯
      回我的戶頭，多出來的六萬元現金是九十四年四月八日我
      有一筆在華南銀行的信用貸款八十萬元，交給丙○○代為
      投資，投資失利只剩下六萬元，所以連同前述八十萬元的
      活動費一起匯回給我，後來我又把六萬元充作給丙○○的
      活動的雜費。到了九十四年九月二十六日丙○○指定的當
      天，丙○○要我將現金八十六萬元從我華南銀行的戶頭提
      領出來，把這現金交給丙○○，讓她去做幫乙○○調職之
      用，．．．，多出的十萬元是乙○○要我給付的醫療費用
      ，我一併交給丙○○轉交給乙○○。」等語（原審第一卷
      第三頁參照），然查，本次若被告二人確要詐取甲○○八
      十六萬元，於九十四年九月十九日甲○○貸得八十萬元時
      ，豈可能放棄立即收取現金之得手機會，還要大費周章先
      將之存入丙○○帳戶後再匯入甲○○本案帳戶，繼之由甲○○提出交付被告二人？且甲○○於本案中，不僅一次攜
      帶大量現金出入公眾場合（如前述攜帶九十五萬八千元現
      金至「錢櫃ＫＴＶ」、持六百八十八萬元現金至臺北市文
      山區○○○路○段與興隆路一段交岔口某處交給丙○○）
      ，可認甲○○並非不敢身攜大量現款之人，是縱使甲○○
      貸款後一時無法將八十萬元交付丙○○，又有急事回公司
      ，也可自行或請丙○○陪同將八十萬元帶回公司收妥，為
      何獨以此次必須請丙○○匯回渠帳戶不可？又甲○○於本
      段上開證言前，歷原審九個月審理，所指訴乙○○以「罹
      患憂鬱症需要醫藥費」為由詐財之行為，並無「九十四年
      九月二十六日之十萬元」一次，竟於遭丙○○為本段前述
      質疑後，忽爾於九十六年十一月七日原審訊問時，為本段
      上開證言，且提出「多出的十萬元是乙○○要我給付的醫
      療費用，我一併交給丙○○轉交給乙○○。」云云之新事
      實，綜合上開情狀，殊與常情相悖，且非細節上之出入，
      殊非足採。是公訴人所舉證據與所指出之證明方法，尚不
      足使本院確信被告二人有此部分犯罪。此外，於原法院應
      依職權調查證據之範圍內，又查無其他積極證據足證被告
      二人有何公訴人所指此部分犯行，是不能證明被告二人有
      此部分之犯罪，然因公訴人認此部分與前述事實欄一、(一)
      至(三)所示有罪部分具連續犯之裁判上一罪關係，爰不另為
      無罪之諭知。
  (二)、至於公訴意旨另認丙○○事實欄一、(三)至(五)所示詐欺犯行
      各另涉犯刑法第三百四十四條重利罪嫌方面，因丙○○佯
      稱向金主嚴慶玲借錢乙節，純屬虛構，業經丙○○自白，
      核與嚴慶玲所供相符（偵查卷第一七至二一頁參照），此
      無非詐術之一環，公訴人訴稱丙○○具重利罪嫌，恐有誤
      會，但因：事實欄一、(三)部分，公訴意旨認與丙○○所犯
      詐欺罪行有修正前刑法第五十五條牽連犯裁判上一罪關係
      ，爰不另為無罪之諭知。至事實欄一、(四)、(五)部分，雖詐
      欺之有罪犯行均已跨越九十五年七月一日而應適用刑法修
      正後規定分論併罰，但因公訴意旨認應適用修正前規定，
      且認丙○○所犯重利犯行與詐欺犯行間具牽連犯裁判上一
      罪關係，亦不另為無罪之諭知，附此敘明。
據上論斷，應依刑事訴訟法第三百六十九條第一項前段、第三百
六十四條、第二百九十九條第一項前段，修正後刑法第二條第一
項前段、但書、第二十八條、第三百三十九條第一項、第三項、
第二十五條第二項、第四十一條第一項前段，修正前刑法第五十
六條、第四十一條第一項前段、第五十一條第五款，刑法施行法
第一條之一第一項、第二項前段，修正前罰金罰鍰提高標準條例
第二條，中華民國九十六年罪犯減刑條例第二條第一項第三款、
第七條、第九條、第十一條，判決如主文。
本案經檢察官邱美育到庭執行職務。
中    華    民    國    97    年    10    月    28    日
            刑事第七庭    審判長法  官  陳晴教
                                法  官  楊智勝
                                法  官  游紅桃
以上正本證明與原本無異。
不得上訴。
                                書記官  阮桂芳
中    華    民    國    97    年    10    月    28    日
附表一：
  (一)九十四年十一月十五日，新臺幣（下同）三十四萬四千元。
  (二)九十四年十一月十五日，一萬元。
  (三)九十四年十一月十六日，十一萬元。
  (四)九十四年十一月十九日，六萬元（十八元為手續費，不能算
    入交付乙○○之金額）。
  (五)九十四年十一月二十一日，二萬元。
  (六)九十四年十一月二十四日，一萬五千元。
  (七)九十四年十一月二十八日，九萬元。
  (八)九十四年十一月二十九日，十萬元（十八元為手續費，不能
    算入交付乙○○之金額）。
  (九)九十四年十二月一日，八萬元。
  (十)九十四年十二月二日，七萬七千元。
  (十一)九十四年十二月七日，十萬元。
  (十二)九十四年十二月八日，五萬四千元。
  共計一百零六萬元。
附表二：
  (一)九十五年二月二十一日，八十萬元
  (二)九十五年五月十七日，十萬元
  (三)九十五年七月二十日，十二萬元
  (四)本表上揭時間之間某日，一萬元。
附錄：本案論罪科刑法條全文
中華民國刑法第339條第1項（普通詐欺罪）
意圖為自己或第三人不法之所有，以詐術使人將本人或第三人之
物交付者，處5年以下有期徒刑、拘役或科或併科1千元以下罰金
。


司法院資訊處製作；財團法人民間司法改革基金會備份。
